臺灣屏東地方法院刑事判決　　　　　　　100年度訴字第574號
公　訴　人　臺灣屏東地方法院檢察署檢察官
被　　　告　李炳龍
上列被告因妨害自由等案件，經檢察官提起公訴（99年度偵字第
9957號），本院判決如下：
    主  文
李炳龍犯強制罪，處拘役肆拾日，如易科罰金，以新臺幣壹仟元
折算壹日；又犯恐嚇危害安全罪，處拘役伍拾日，如易科罰金，
以新臺幣壹仟元折算壹日。應執行拘役捌拾日，如易科罰金，以
新臺幣壹仟元折算壹日。
    事  實
一、李炳龍與王嘉均係男女朋友，二人於民國99年10月31日5 時
    許，在李炳龍位於屏東縣竹田鄉○○村○○路1 號住處，因
    細故發生口角爭執，李炳龍竟基於以強暴使王嘉均進入其房
    間之犯意，強拉王嘉均拖行進入房間內，以此方法使本不願
    進入李炳龍房內之王嘉均行無義務之事，並徒手毆打王嘉均
    ，致王嘉均因而受有左臉頰二處紅腫均二乘二公分、右頸紅
    腫約一乘一公分、右腿二處淤青均一乘一公分等傷害（傷害
    部分業經撤回告訴）。其間李炳龍並另基於恐嚇之犯意，對
    王嘉均恫嚇稱：「今日先治你，然後再治你家人及前男友」
    等語，使王嘉均心生畏懼，致生危害於王嘉均身體之安全。
    嗣因王嘉均父親發現王嘉均未返家，亦未於早上10時前往上
    班而察覺有異，經電話聯絡王嘉均不詳姓名友人後，得知王
    嘉均在李炳龍住處後，向屏東縣政府警察局潮州分局報案，
    於同日19時10分許，會同員警在李炳龍前址住處查獲。
二、案經王嘉均訴由屏東縣政府警察局潮州分局報告臺灣屏東地
    方法院檢察署檢察官偵查起訴。
    理  由
壹、證據能力部分
一、卷附被告住處照片10張（警卷第14、15頁及偵卷第21至23頁
    ），乃以科學、機械之方式，對於當時狀況所為忠實且正確
    之記錄，性質上並非供述證據，應無刑事訴訟法第159 條第
    1 項規定之適用。
二、又按被告以外之人於審判外之陳述，雖不符刑事訴訟法第
    159 條之1 至第159 條之4 等4 條之規定，然若當事人於審
    判程序中同意作為證據，法院審酌該言詞陳述或書面陳述作
    成時之情況，認為適當者，亦得為證據；又當事人、代理人
    或辯護人於法院調查證據時，知有刑事訴訟法第159 條第1
    項不得為證據之情形，而未於言詞辯論終結前聲明異議者，
    視為有前項之同意，同法第159 條之5 定有明文。此立法意
    旨在於傳聞證據未經當事人之反對詰問予以核實，原則上先
    予排除。惟若當事人已放棄反對詰問權，於審判程序中表明
    同意該等傳聞證據可作為證據；或於言詞辯論終結前未聲明
    異議，基於尊重當事人對傳聞證據之處分權，及證據資料愈
    豐富，愈有助於真實發見之理念，且強化言詞辯論主義，使
    訴訟程序得以順暢進行，上開傳聞證據亦均具有證據能力。
    本案除了上述被告住處照片10張外，公訴人及被告對於本院
    以下引用之其他證據資料，其中屬於傳聞證據部分均未爭執
    其證據能力，本院審酌該等證據作成時之情況，認為並無不
    適當者，依上開說明，均認應有證據能力。
貳、實體部分
一、訊據被告否認犯罪，辯稱：伊沒有強拉她進房間，伊和王嘉
    均本來在房外吵架，吵很大聲，家人被吵醒了，所以伊就把
    她拉進去，房門無法上鎖，上鎖也沒有用，伊沒有講那些恐
    嚇王嘉均的話云云。經查：
（一）就被告與王嘉均係男女朋友，二人於99年10月31日5 時許
      ，在被告位於屏東縣竹田鄉○○村○○路1 號住處（起訴
      書誤載為159 號），因細故發生口角爭執，被告有拉王嘉
      均進入房間內，並徒手毆打王嘉均，致王嘉均因而受有左
      臉頰二處紅腫均二乘二公分、右頸紅腫約一乘一公分、右
      腿二處淤青均一乘一公分等傷害，嗣王嘉均父親向屏東縣
      政府警察局潮州分局報案，於同日19時10分許，會同員警
      在李炳龍前址住處查獲等情，除被告業已承認或不爭執外
      ，並有證人王嘉均警詢之供述、偵查及本院具結後之證述
      、證人王錦盛偵查中具結之證述，自足信為真實。
（二）次查就被告與王嘉均當日發生衝突之情況，依證人王嘉均
      於警詢之供述、偵查時具結後之證述均可知，被告當時與
      王嘉均發生爭執後，被告確有將王嘉均硬拉入其房內之行
      為，以此方法使本不願進入被告房內之王嘉均行無義務之
      事；而證人王嘉均於本院傳喚後經檢察官訊問時，係答稱
      ：「（妳那天吵架有負氣想離開，但被他抓回來嗎？）我
      們都很生氣，我要走他不讓我走。」王嘉均雖因已與被告
      和解（有王嘉均所提和解書正本可稽），未正面回答上開
      問題，然由上開回答亦可知被告當日確有強拉王嘉均進入
      房間之動作；並由被告於警詢已經自白其確有以雙手將王
      嘉均強拉至其房間，核與王嘉均所述相符，故被告有以雙
      手強拉之強暴方式使本不願進入被告房內之王嘉均行無義
      務之事，洵堪加以認定。被告於本院準備程序及審理時才
      辯稱當時未強拉被告進房等，顯係事後卸責之詞不足採信
      。至於起訴書雖認被告當時係基於拘禁、剝奪王嘉均行動
      自由之犯意，在王嘉均起身離開房間時強拉王嘉均進入其
      房間，並將上開房間之房門上鎖私行拘禁，以此方法剝奪
      王嘉均之行動自由至少達一小時以上云云，查證人王嘉均
      於警詢時雖稱被告有將房門上鎖不讓伊出去、限制伊的行
      動，偵查最初則表示被告在他家裡房間內打伊，伊想走，
      被告不讓伊，就把伊鎖在房間內云云，但同日偵查時王嘉
      均又證稱：「（他在外面可以上鎖？）不行，他是把我硬
      拉進去，然後說要把話講清楚。…（就是從凌晨4 、5 點
      到警察去了之後，你才能出來？）也不是這樣，因為我被
      打成這樣，我也不敢去上班及回家。（那妳覺得妳被限制
      了多少時間？）就是吵架那段時間，約1 、2 個小時，就
      是5 點到6 點的時間。…（他是一個人把你鎖在房內？）
      就是他說要伊把話講清楚，他沒有單獨一個人把我鎖起來
      。」及王嘉均於本院審理時具結後亦證稱：「（被告）就
      門關起來，門有無鎖忘記了，當下都在吵架也不記得有無
      鎖，就是房門有關。…他沒把我鎖在房間，我們兩個在房
      間，他說要走可以，但要把話說清楚。（你那時有表示想
      走的意思嗎？）我跟他解釋事情的經過，我那時沒有想走
      。」按王嘉均如上所述雖因已與被告和解，於本院所為證
      述可能有部分保留，但其於偵查時即已表示被告當時是把
      她拉進房內，2 人均在房內，被告要她把話講清楚，與本
      院所述相符，故其於本院之證詞應仍可採信，則斟酌被告
      當時確係與王嘉均同處於一個房間內，不是從外面反鎖房
      門，並要王嘉均把話講清楚等應可認定，及王嘉均於案發
      當日是否曾有向被告表示要離開之意而遭被告拒絕，非無
      可疑，更且若王嘉均當日5 點到6 點時有遭被告拘禁，為
      何6 點以後已不再遭被告拘禁，王嘉均不自行離開，卻仍
      留在被告家中則至19時10分許警察上門？故被告辯稱其當
      時主觀上並無剝奪王嘉均行動自由之犯意及行為，非無所
      本，就被告剝奪王嘉均行動自由部分，本院認尚屬不能證
      明。
（三）再查就被告於99年10月31日凌晨與王嘉均衝突時，確有以
      「今日先治你，然後再治你家人及前男友」等語，使王嘉
      均心生畏懼，致生危害於王嘉均身體之安全等，亦有證人
      王嘉均於警詢之供述及偵查中具結後之證述可為證明。而
      證人王嘉均於本院審理時亦證稱：「（他講那些恐嚇的話
      ，當下你會害怕嗎？）他打我我也要還手，我也會害怕…
      」等，按綜合王嘉均偵查中及本院證述之內容可知，王嘉
      均就案發當日所為證述，就有利不利被告之部分均有所陳
      述，且其陳述具體、明確，並無為使被告構成犯罪而故意
      誇大之處，其於本院審理時更已與被告和解，則王嘉均當
      無甘冒偽證罪責而誣指被告之動機及必要，故本院認王嘉
      均所為上開不利被告之供述及證述顯可採信，被告當時確
      有對王嘉均為恐嚇危害安全之言行，使王嘉均心生畏懼，
      致生危害於王嘉均身體之安全，亦可認定，被告辯稱其沒
      有講那些恐嚇的話云云，仍係事後卸責之詞不足採信。又
      起訴書另稱被告於99年10月31日當日有以「如果再跑回家
      ，就要對你及家人不利」及「要以車禍的方式對待你家人
      ，要將車砸壞，要你好看，還要打你。」等語恐嚇王嘉均
      ，惟就此一部分王嘉均於偵查中從未證稱被告有以這些話
      進行恐嚇，而王嘉均警詢筆錄係記載：「（他總共傷害妳
      及妨害妳自由幾次? 於何時? 在何地傷害妳及妨害妳自由
      ? ）打我是第1 次。妨害我自由及恐嚇我有好幾次。（當
      時有無就醫或是報案? ）沒有。（李炳龍如何恐嚇妳? ）
      他說我如果再跑回家，他就要對我及我家人不利。（如何
      不利法? ）他說要以車禍方式對待我家人，然後要將我車
      砸壞，要我好看，還要打我，我聽了相當害怕。」依筆錄
      之記載似指被告之前尚有其他恐嚇危害安全之行為，惟其
      犯罪時間並不確定，亦不在本件起訴範圍，本院自無從加
      以審理，起訴書就此部分之記載尚有錯誤，並予述明。
二、核被告所為，係犯刑法第304 條第1 項之強制罪及第305 條
    之恐嚇危害安全罪。公訴意旨認被告強拉王嘉均進入房間內
    之部分，係構成犯刑法第302 條第1 項之剝奪他人行動自由
    罪，容有誤會，惟其基本社會事實同一，起訴法條應予變更
    。被告所犯之強制犯行與恐嚇危害安全犯行，彼此間並無從
    屬關係，行為亦不相同，應係基於不同犯意所為，應予分論
    併罰。爰審酌被告與被害人王嘉均雖為男女朋友關係，但不
    思以正當方式溝通彼此誤會或歧見，卻以硬拉之強暴方式使
    本不願進入被告房內之被害人行無義務之事，並以「今日先
    治你，然後再治你家人及前男友」等語恫嚇，使被害人心生
    畏懼，顯見其漠視他人心理之感受，並對他人之自由法益極
    不尊重，惟業已與被害人和解，取得被害人之原諒，兼顧及
    被告年齡二十餘歲，尚屬年輕氣盛階段，兼衡其犯後態度、
    素行、教育程度、犯罪之手段、動機、目的、經濟狀況及智
    識程度等一切情狀，分別量處如主文所示之刑（本院認被告
    本案恐嚇危害安全之犯行，其對被害人產生之危害，比本案
    之強制罪重，故就被告恐嚇危害安全部分諭知較重罪責），
    並諭知易科罰金之折算標準，再依法定應執行之刑，及諭知
    同一易科罰金之折算標準，均如主文所示，以示懲儆。又被
    告因妨害性自主案件業經臺灣屏東地方法院檢察署檢察官偵
    查起訴，則本案雖已與被害人和解，但本院認尚不宜予被告
    緩刑之宣告，並予述明。
據上論斷，應依刑事訴訟法第299 條第1 項前段、第300 條，刑
法第304 條第1 項、第305 條、第51條第6 款、第41條第1 項前
段，刑法施行法第1 條之1 ，判決如主文。
本案經檢察官劉昀到庭執行職務。
中    華    民    國   100    年    8     月    16    日

                  刑事第二庭  審判長法  官  潘正屏  
                                    法  官  涂裕洪
                                    法  官  黃紀錄

如不服本判決應於收受判決後10日內向本院提出上訴書狀，並
應敘述具體理由；其未敘述上訴理由者，應於上訴期間屆滿後
20日內向本院補提理由書（均須按他造當事人之人數附繕本）
「切勿逕送上級法院」。
中    華    民    國   100    年    8     月    17    日
                                    書記官  戴仲敏